臺灣彰化地方法院刑事判決　　　　　　　96年度訴字第2581號
公　訴　人　臺灣彰化地方法院檢察署檢察官
被　　　告　甲○○
上列被告因違反毒品危害防制條例案件，經檢察官提起公訴（96
年度毒偵字第4533號），本院合議庭裁定由受命法官獨任進行簡
式審判程序，茲判決如下：
    主  文
甲○○施用第一級毒品，累犯，處有期徒刑玖月，扣案之注射針
筒壹支及塑膠袋貳個，均沒收。
    犯罪事實
一、甲○○曾於民國92年間因違反毒品危害防制條例案件，經本
    院以92年度訴字第1268號刑事判決判處有期徒刑8 月確定後
    ，經移送執行，於93年8 月8 日因縮刑期滿執行完畢。復於
    93年間因違反毒品危害防制條例案件，經本院以93年度易字
    第1152號刑事判決判處有期徒刑1 年，經上訴由臺灣高等法
    院臺中分院以94年度上易字第243 號刑事判決，撤銷原審判
    決，改判處有期徒刑1 年確定；於94年間因違反毒品危害防
    制條例案件，經本院以94年度訴字第2148號刑事判決判處有
    期徒刑1 年確定後，經移送接續執行，於96年4 月17日因縮
    短刑期假釋出監且付保護管束，應至96年6 月6 日保護管束
    期滿。其前於90年間因施用毒品案件，經本院以90年度毒聲
    字第248 號裁定送勒戒處所觀察、勒戒後，認有繼續施用毒
    品之傾向，經本院以90年度毒聲字第494 號裁定令入戒治處
    所施以強制戒治，並以90年度毒聲字第2541號裁定停止戒治
    付保護管束，於91年2 月6 日保護管束期滿視為強制戒治執
    行完畢，經臺灣彰化地方法院檢察署檢察官以91年度戒毒偵
    字第213 、214 、215 號為不起訴處分確定；復於前揭強制
    戒治執行完畢釋放後5 年內，於94年間因違反毒品危害防制
    條例案件，經本院於94年12月30日以94年度訴字第2148號刑
    事判決判處有期徒刑1 年，並於95年1 月16日確定。詎其於
    前揭假釋期間內仍不知悔改，明知海洛因業經公告為毒品危
    害防制條例第2 條第2 項第1 款所列管之第1 級毒品，不得
    非法持有、施用，另基於施用第1 級毒品海洛因之犯意，於
    前揭強制戒治執行完畢釋放後5 年內，再犯施用毒品案件，
    經法院判處罪刑確定後，於96年5 月24日上午10時30分，在
    彰化縣田中鎮○○路371 巷口某樹園處，將海洛因摻水以注
    射針筒注入體內之方式，施用第1 級毒品海洛因1 次，且當
    場陷入昏迷狀態，嗣其友人鄭永宜見狀報請救護車將其送往
    彰化秀傳紀念醫院救治，且於96年5 月24日下午1 時43分，
    經採集其血液送驗；另警方亦據報到場，並扣得其所有供施
    用第1 級毒品海洛因之注射針筒1 支及塑膠袋2 個，始知上
    情。
二、案經彰化縣警察局田中分局報請臺灣彰化地方法院檢察署檢
    察官偵查起訴。
    理  由
一、本案被告甲○○所犯係死刑、無期徒刑、最輕本刑為3 年以
    上有期徒刑以外之罪，其於準備程序就前揭被訴事實為有罪
    之陳述，經受命法官告知簡式審判程序之旨，並聽取其與公
    訴人之意見後，本院認無不得或不宜改依簡式審判程序進行
    之處，爰依刑事訴訟法第273 條之1 第1 項、第284 條之1
    ，裁定本案由受命法官獨任進行簡式審判程序，合先敘明。
二、訊據被告對其於上揭時、地，施用第1 級毒品海洛因1 次之
    事實，坦承不諱（參見本院96年12月26日審判筆錄），且有
    被告所有供施用第1 級毒品海洛因之注射針筒1 支及塑膠袋
    2 個扣案可證，業經被告於本院審理中供明在卷。另查：
  (一)被告係於96年5 月24日下午1 時43分，經醫院採集其血液送
    驗結果，呈嗎啡陽性反應，此有彰化秀傳紀念醫院96年5 月
    24日生化檢驗報告1 份、96年10月23日96明秀（醫）字第96
    1492號函1 份（參見警卷第17頁、偵查卷宗第17頁）附卷可
    稽，足見被告確有施用第1 級毒品海洛因之事實，應可認定
    。
  (二)按海洛因施用入人體後水解還原成嗎啡，再循嗎啡之代謝方
    式排出體外，業據行政院衛生署藥物食品檢驗局73藥檢壹字
    第030221號函說明綦詳，且依醫學臨床實驗及依據英國藥學
    會出版Clarke’s Isolation and Indentification of Dru
    gs一書第二版載明：口服或注射海洛因後可快速吸收，並於
    血液中迅速代謝成6 —乙醯嗎啡，然後轉變成嗎啡；由於海
    洛因代謝迅速，原態海洛因在血液中不易檢測到，研究報告
    顯示靜脈注射4 至5mg 的海洛因於4 位受測者，2 分鐘即可
    在血液中檢出海洛因，但在10至15分鐘內其濃度迅速衰減至
    低於0.01ng/ml ；海洛因在血液中之半衰期（濃度減半所需
    時間）約3 分鐘，其代謝物嗎啡則約2 至3 小時。另依據Gi
    sela Skopp等人發表於Journal of Analytical Toxicology
    1997之報告，4 位健康男性以肌肉注射或鼻吸入方式施用6m
    g 或12mg劑量之海洛因後，以氣象層析質譜儀檢測血液樣本
    ，發現不論施用方式為肌肉注射或鼻吸入，海洛因均迅速被
    吸收並幾乎同時迅速代謝成6 —乙醯嗎啡與嗎啡，在施用後
    4.8 分鐘後採血，已可檢出海洛因及其代謝物6 —乙醯嗎啡
    與嗎啡；原態海洛因在血液中達到尖峰濃度之時間出現在5
    分鐘之內，半小時後採血已無法檢出海洛因，6 —乙醯嗎啡
    半衰期平均約22.8分鐘，2 小後採血已檢不出，嗎啡半衰期
    則約90至180 分鐘，12小時後採血已檢不出等語，業經行政
    院衛生署藥物食品檢驗局92年7 月17日管檢字第0920005404
    號函函載明明確。是依上開說明，佐以被告前揭血液檢驗報
    告，被告自白於前揭時間，有施用第1 級毒品海洛因1 次等
    語，核與前揭事證相符，應堪採信。
  (三)施用第1 、2 級毒品為犯罪行為，毒品危害防制條例第10條
    定有處罰明文。故施用第1 、2 級毒品者，依前揭規定本應
    科以刑罰。惟基於刑事政策，對合於一定條件之施用者，則
    依同條例第20條、第23條之規定，施以觀察、勒戒及強制戒
    治之保安處分。毒品危害防制條例於92年7 月9 日修正公布
    ，自93年1 月9 日施行，其中第20條、第23條將施用毒品之
    刑事處遇程序，區分為「初犯」及「5 年內再犯」、「5 年
    後再犯」。依其立法理由之說明：「初犯」，經觀察、勒戒
    或強制戒治後，應為不起訴處分或不付審理之裁定；經觀察
    、勒戒或強制戒治執行完畢釋放後，「5 年內再犯」者，因
    其再犯率甚高，原實施之觀察、勒戒及強制戒治既已無法收
    其實效，爰依法追訴或裁定交付審理。至於經觀察、勒戒或
    強制戒治執行完畢釋放後，「5 年後再犯」者，前所實施之
    觀察、勒戒或強制戒治已足以遮斷其施用毒品之毒癮，為期
    自新及協助其斷除毒癮，仍適用「初犯」規定，先經觀察、
    勒戒或強制戒治之程序。從而依修正後之規定，僅限於「初
    犯」及「5 年後再犯」二種情形，始應先經觀察、勒戒或強
    制戒治程序。倘被告於5 年內已再犯，經依法追訴處罰，縱
    其第3 次（或第3 次以上）再度施用毒品之時間，在初犯經
    觀察、勒戒或強制戒治執行完畢釋放5 年以後，已不合於「
    5 年後再犯」之規定，且因已於「5 年內再犯」，顯見其再
    犯率甚高，原實施觀察、勒戒或強制戒治，已無法收其實效
    ，即應依該條例第10條處罰（最高法院95年度第7 次刑事庭
    會議決議要旨參照）。經查，被告前於90年間因施用毒品案
    件，經本院以90年度毒聲字第248 號裁定送勒戒處所觀察、
    勒戒後，認有繼續施用毒品之傾向，經本院以90年度毒聲字
    第494 號裁定令入戒治處所施以強制戒治，並以90年度毒聲
    字第2541號裁定停止戒治付保護管束，於91年2 月6 日保護
    管束期滿視為強制戒治執行完畢，經臺灣彰化地方法院檢察
    署檢察官以91年度戒毒偵字第213 、214 、215 號為不起訴
    處分確定；復於前揭強制戒治執行完畢釋放後5 年內，於94
    年間因違反毒品危害防制條例案件，經本院於94年12月30日
    以94年度訴字第2148號刑事判決判處有期徒刑1 年，並於95
    年1 月16日確定等情之事實，此有臺灣高等法院被告前案紀
    錄表、臺灣彰化地方法院檢察署刑案資料查註紀錄表各1 份
    附卷可參。被告前既曾因施用毒品案件，經強制戒治後，於
    前開強制戒治執行完畢釋放後5 年內，再犯施用毒品案件，
    經法院判處罪刑確定後，復另再犯本案施用毒品罪，即非屬
    該條例第20條第3 項所定「5 年後再犯」之情形，檢察官逕
    行起訴，要無不合。依前開說明，本案被告上開所為，係於
    91年2 月6 日強制戒治執行完畢釋放後5 年內，再犯施用毒
    品案件，經法院判處罪刑確定後，復另再犯毒品危害防制條
    例第10條第1 項施用第1 級毒品罪，本案事證明確，被告上
    開犯行洵堪認定。
三、按海洛因為毒品危害防制條例第2 條第2 項第1 款所明定之
    第1 級毒品。核被告所為，係犯同條例第10條第1 項之施用
    第1 級毒品罪。被告持有第1 級毒品進而施用，持有之低度
    行為為施用之高度行為所吸收，不另論持有毒品之罪。另查
    ，被告曾於92年間因違反毒品危害防制條例案件，經本院以
    92年度訴字第1268號刑事判決判處有期徒刑8 月確定後，經
    移送執行，於93年8 月8 日因縮刑期滿執行完畢等情，此有
    臺灣高等法院被告前案紀錄表、臺灣彰化地方法院檢察署刑
    案資料查註紀錄表各1 份存卷可考，其於5 年內故意再犯本
    案有期徒刑以上之罪，應依刑法第47條第1 項之規定，論以
    累犯，並加重其刑。爰審酌被告前因施用毒品案件，經強制
    戒治執行完畢釋放後，復於93年間因違反毒品危害防制條例
    案件，經本院以93年度易字第1152號刑事判決判處有期徒刑
    1 年，經上訴由臺灣高等法院臺中分院以94年度上易字第24
    3 號刑事判決，撤銷原審判決，改判處有期徒刑1 年確定；
    於94年間因違反毒品危害防制條例案件，經本院以94年度訴
    字第2148號刑事判決判處有期徒刑1 年確定後，經移送接續
    執行，於96年4 月17日因縮短刑期假釋出監且付保護管束，
    應至96年6 月6 日保護管束期滿，其於假釋期間仍未能徹底
    戒絕毒品，復犯本案施用毒品罪，顯見其無戒毒悔改之意，
    惟念其施用毒品之手段，施用毒品乃自戕一己之身體健康，
    尚未對他人造成危害，且犯後已坦承犯行，態度良好等一切
    情狀，量處如主文所示之刑。又被告上揭所為之犯罪時間，
    均係在96年4 月24日以後所犯，核與中華民國96年罪犯減刑
    條例第2 條第1 項之應減刑規定不符，自均不應予減輕其刑
    ，附此敘明。至扣案之注射針筒1 支、塑膠袋2 個均係被告
    所有，且供施用第1 級毒品海洛因所用之物，業經被告供明
    在卷，業如前述，爰均依刑法第38條第1 項第2 款之規定，
    併予宣告沒收，併此敘明。
據上論斷，應依刑事訴訟法第273 條之1 第1 項、第299 條第1
項前段，毒品危害防制條例第10條第1 項，刑法第11條前段、第
47條第1 項、第38條第1 項第2 款，判決如主文。
本案經檢察官吳芙如到庭執行職務。
中　　華　　民　　國　　96　　年　　12　　月　　31　　日
                      刑事第八庭法　官  唐中興
以上證明與原本無異。
如不服本判決，應於判決送達後10日內，向本院提出上訴狀。
中　　華　　民　　國　　96　　年　　12　　月　　31　　日
                                書記官  施惠卿
【附錄本案判決論罪科刑法條全文】：
毒品危害防制條例第10條
施用第1級毒品者，處6月以上5年以下有期徒刑。
施用第2級毒品者，處3年以下有期徒刑。
